【裁判字號】    99,上易,1623
【裁判日期】    991006
【裁判案由】    竊盜等
【裁判全文】
臺灣高等法院刑事判決                99年度上易字第1623號
上  訴  人  臺灣士林地方法院檢察署檢察官
被      告  丙○○
上列上訴人因被告竊盜等案件，不服臺灣士林地方法院99年度易
字第158號，中華民國99年6月14日第一審判決（起訴案號：臺灣
士林地方法院檢察署99年度偵緝字第529號、 99年度偵字第7123
號），提起上訴，本院判決如下：
    主  文
原判決關於附表一所示二罪所處之刑（即原判決附表編號1、5所
示之罪)，暨定應執行刑部分均撤銷。
丙○○所犯如附表一所示二罪，各處如附表一所示之刑。
其他上訴駁回。
上開撤銷改判部分所處之刑與上訴駁回部分所處之刑，應執行有
期徒刑壹年陸月，如易科罰金，以新臺幣壹仟元折算壹日。
    事  實
一、丙○○前因詐欺案件，經臺灣士林地方法院以98年度審易字
    第1201號判決判處有期徒刑4月 、4月，應執行有期徒刑6月
    ，緩刑2年確定（未構成累犯）。 詎其猶不知悔改，復意圖
    為自己不法之所有，於民國（下同）98年12月28日凌晨3、4
    時許，侵入臺北市○○區○○路2段325號之三軍總醫院 4樓
    加護病房護理人員更衣室內，竊取丁○○置於置物櫃內之SA
    MSUNG牌S8000H型行動電話1具及現金新臺幣 （下同）2,500
    元，得手後在網路上將上開電話，以2,000 元之價格販售予
    不知情之買家；又意圖為自己不法之所有，於 99年1月28日
    10時、11 時許，在上址三軍總醫院3樓檢驗科女休息室，竊
    取戊○○置於置物櫃內之SONY ERICSSON牌行動電話1具、現
    金800 元、身分證、汽、機車駕照、健保卡、國泰世華銀行
    信用卡、臺新銀行信用卡、中國信託銀行提款卡、合作金庫
    銀行提款卡各1張、合作金庫銀行存摺1本、印章1枚、鑰匙2
    串及醫檢師執業執照1張等物，並於同日12時32分許，在臺
    北市○○區○○路3段60巷10弄1號之全家便利商店附設之臺
    新銀行自動櫃員機，持戊○○之中國信託銀行提款卡，詐領
    現金8,000 元，並花用殆盡，其餘戊○○之證件、財物則藏
    匿於臺北市○○區○○路3段66號2樓樓梯間；復意圖為自己
    不法之所有，於99年2月6日14、15時許，在上址三軍總醫院
    口腔膺復科門診辦公室內，竊取乙○○之身分證、健保卡、
    合作金庫銀行信用卡及現金1,000 元；再意圖為自己不法之
    所有，於99年5月18日凌晨2時許，侵入三軍總醫院牙科部診
    間，竊取三軍總醫院牙科部之治療巾1條，又在該院2樓牙科
    根管治療科醫師休息室，翻動甲○○之皮包，經甲○○發現
    後呼叫，丙○○隨即逃匿，於同日5 時30分許，為三軍總醫
    院保全人員發現丙○○攜帶竊得之治療巾 1條，經報警處理
    ，查悉上情。
二、案經戊○○訴由臺北市政府警察局內湖分局報告臺灣士林地
    方法院檢察署檢察官偵查起訴。
    理  由
壹、程序部分：
    按被告以外之人於審判外之言詞或書面陳述，除法律有規定
    者外，不得作為證據。被告以外之人於偵查中向檢察官所為
    之陳述，除顯有不可信之情況者外，得為證據。被告以外之
    人於審判外之陳述，雖不符前4 條之規定，而經當事人於審
    判程序同意作為證據，法院審酌該言詞陳述或書面陳述作成
    時之情況，認為適當者，亦得為證據。當事人於法院調查證
    據時，知有第159條第1項不得為證據之情形，而未於言詞辯
    論終結前聲明異議者，視為有前項之同意。刑事訴訟法第15
    9條之5定有明文。本件認定事實所引用之卷內所有供述證據
    ，並無證據證明係公務員違背法定程序所取得，與本案亦有
    自然之關連性，被告於本院準備程序迄至本案言詞辯論終結
    ，均不爭執該等卷證之證據能力。且卷內之文書證據，亦無
    刑事訴訟法第159條之4之顯有不可信之情況或其他不得作為
    證據之情形，本院認引為證據為適當，是依刑事訴訟法第15
    9條之4、159條之5等規定，下述認定事實所引用之證據方法
    依法均應認有證據能力。
貳、實體部分：
一、前揭犯罪事實，業據被告丙○○於偵查、原審暨本院準備程
    序及審理時均坦承不諱（見99年度偵字第4352號卷第5 頁至
    第8頁，99年度偵字第7123號卷第9頁至第12頁、第36頁至第
    38頁、第47頁至第50頁，原審卷第11頁至第12頁、第24頁至
    第27頁，本院卷第24頁背面至第25頁、第38頁），核與被害
    人丁○○、乙○○、戊○○於警詢時指訴渠等財物遭竊、遭
    詐領之被害情節相符（見99年度偵字第4352號卷第9 頁至第
    11頁、第12頁至第13頁、第14頁至第19頁），並經證人甲○○於警詢證述屬實（見99年度偵字第7123卷第14頁至第15頁
    ）；此外，復有戊○○出具之贓物認領保管單、臺北市政府
    警察局內湖分局99年3 月10日搜索扣押筆錄、扣押物品目錄
    表、戊○○之中國信託商銀存摺影本、便利商店監視器翻拍
    畫面相片7張、三軍總醫院監視錄影畫面相片2張、臺北市政
    府警察局內湖分局99年 5月18日搜索扣押筆錄、扣押物品目
    錄表、三軍總醫院牙科部治療巾相片 1張、臺北市政府警察
    局物品發還領據附卷可稽（見99年度偵字第4352號卷第38頁
    、第40頁至第45頁、第50頁、第51頁至第52頁、第54頁、99
    年度偵字第7123號卷第18頁至第20頁、第21頁、第24頁）。
    綜上各情，堪認被告自白與事實相符，本案事證明確，被告
    犯行應堪認定。
二、撤銷改判部分：
  (一)按刑法第321條第 1項第1款規定有人居住之建築物，所謂有
    人居住，祇須為人所居住之處所為已足，不以行竊時有人居
    住其內為必要。又所謂建築物，係指住宅以外上有屋面周有
    門壁，足蔽風雨，供人出入，且定著於土地之工作物而言（
    參照最高法院69年台上字第3945號判例意旨、80年度台上字
    第412號判決意旨、50年台上字第532號判例意旨）。而本案
    三軍總醫院設有病房供病患就醫時住宿使用，24小時均有醫
    護人員值班，是該醫院加護病房護理人員更衣室、牙科部診
    間、牙科根管治療科醫師休息室，於夜間時均屬值班醫護人
    員個人生活作息使用之私密空間，並非供公眾所使用得以自
    由進出之處所，屬有人居住之建築物，是核被告附表一所為
    ，即分別於98年12月28日凌晨3、4時許、99年5月18日凌晨2
    時許，在三軍總醫院 4樓加護病房護理人員更衣室內，暨牙
    科部診間之竊盜行為，係犯刑法第 321條第1項第1款之夜間
    侵入有人居住之建築物竊盜罪。被告所犯上開各罪，時、地
    不同，行為互殊，係分別起意，應予分論併罰。
  (二)原審對被告附表一部分犯行予以論罪科刑，固非無見。惟如
    前所述，三軍總醫院加護病房護理人員更衣室、牙科部診間
    、牙科根管治療科醫師休息室，於夜間時均屬有人居住之建
    築物，原審逕認非通常供人居住之處所，以普通竊盜罪論處
    ，認事用法難謂無誤。檢察官就此部分以被告係犯刑法第32
    1條第1項第1 款之加重竊盜罪提起上訴，指摘原判決為不當
    ，為有理由，自應由本院將原判決此部分及定應執行刑部分
    予以撤銷改判。爰審酌被告年值青壯，不思循正當途徑獲取
    財物，僅因失業而經濟狀況不佳，即起意行竊，冀圖不勞而
    獲，造成被害人之財物損失及三軍總醫院居住安全受擾，犯
    後雖坦承犯行，然其所竊得之現金已花用殆盡，犯後迄未與
    被害人等達成和解及賠償損害之犯後態度，並衡其犯罪之動
    機、目的、手段，及其智識程度、生活狀況等一切情狀，分
    別量處如附表一所示之刑，並各諭知易科罰金之折算標準。
三、上訴駁回部分：
    另核被告所犯附表二編號1、3之竊盜犯行，均係犯刑法第32
    0條第1項之竊盜罪。核被告附表二編號 2所為，係犯刑法第
    339條之2第1 項不正利用自動付款設備詐欺取財罪。被告所
    犯上開各罪，犯意各別、行為互殊，應分論併罪。原審以被
    告所犯附表二之犯行，事證明確，適用刑法第320條第 1項、
    第339條之2第1項、第51條第5款、第41條第1項前段、第8項
    ，刑法施行法第1條之1之規定，並審酌被告正值青壯，不思
    循正當途徑獲取財物，僅因失業而經濟狀況不佳遂起意多次
    行竊及利用自動櫃員機詐領他人存款，足見品行不佳，犯後
    雖坦承犯行，然其所竊得之現金及行動電話所變賣得款均已
    花用殆盡，犯後迄未與被害人等達成和解及賠償損害之犯後
    態度，並衡其犯罪之動機、目的、手段，及其智識程度、生
    活狀況等一切情狀，分別量處如附表二所示之刑，並各諭知
    易科罰金之折算標準，經核認事用法均無不合，量刑亦屬妥
    適。檢察官就此部分提起上訴，認被告迄未賠償被害人等損
    害，指摘原審量刑過輕云云，惟按關於刑之量定，係實體法
    上賦予法院得為自由裁量之事項，倘其量刑已以行為人之行
    為罪責為基礎，並斟酌刑法第57條各款所列情狀，在法定刑
    度內，酌量科刑，如無偏執一端，致明顯失出失入情形，上
    級審法院本不得單就量刑部分遽指為不當或違法，原審既已
    審酌被告刑法第57條各款所列情狀，且未逾越法定刑度，尚
    無違法或顯然失當之情。是檢察官此部分上訴為無理由，應
    予駁回。
四、爰就前開撤銷改判部分所處之刑及上訴駁回部分所處之刑，
    依法定應執行之刑如主文第四項所示。
據上論斷，應依刑事訴訟法第368條、第369條第1項前段、第364
條、第299條第1項前段，刑法第321條第1項第1款、第51條第5款
、第41條第1項前段、第8項，刑法施行法第1條之1，判決如主文
。
本案經檢察官林秀濤到庭執行職務。
中    華    民    國    99    年    10   月    6   日
            刑事第十七庭  審判長法  官  王炳梁
                                法  官  黃雅芬
                                法  官  陳世宗
以上正本證明與原本無異。
不得上訴。
                                書記官  李佳穎
中    華    民    國    99    年    10    月    6     日
附錄：本案論罪科刑法條全文
中華民國刑法第320條（普通竊盜罪、竊佔罪）
意圖為自己或第三人不法之所有，而竊取他人之動產者，為竊盜
罪，處5  年以下有期徒刑、拘役或 5 百元以下罰金。
意圖為自己或第三人不法之利益，而竊佔他人之不動產者，依前
項之規定處斷。
前二項之未遂犯罰之。
中華民國刑法第321條（加重竊盜罪）
犯竊盜罪而有左列情形之一者，處 6 月以上、 5 年以下有期徒
刑：
一、於夜間侵入住宅或有人居住之建築物、船艦或隱匿其內而犯
    之者。
二、毀越門扇、牆垣或其他安全設備而犯之者。
三、攜帶兇器而犯之者。
四、結夥三人以上而犯之者。
五、乘火災、水災或其他災害之際而犯之者。
六、在車站或埠頭而犯之者。
前項之未遂犯罰之。
附表一
┌──┬───┬──────┬──────┬────────────┐
│編號│被害人│  所犯法條  │  主  文    │ 宣告刑                 │
├──┼───┼──────┼──────┼────────────┤
│ 1  │丁○○│刑法第321條 │於夜間侵入有│有期徒刑陸月，如易科罰金│
│    │      │第1項第1款  │人居住之建築│，以新臺幣壹仟元折算壹日│
│    │      │            │物竊盜      │。                      │
├──┼───┼──────┼──────┼────────────┤
│ 2  │三軍總│刑法第321條 │於夜間侵入有│有期徒刑陸月，如易科罰金│
│    │醫院牙│第1項第1款  │人居住之建築│，以新臺幣壹仟元折算壹日│
│    │科部  │            │物竊盜      │。                      │
└──┴───┴──────┴──────┴────────────┘
附表二
┌──┬───┬──────┬──────┬────────────┐
│編號│被害人│  所犯法條  │  主  文    │ 宣告刑                 │
├──┼───┼──────┼──────┼────────────┤
│ 1  │戊○○│刑法第320條 │犯竊盜罪    │有期徒刑月，如易科罰金│
│    │      │第1項       │            │，以新臺幣壹仟元折算壹日│
│    │      │            │            │。                      │
├──┼───┼──────┼──────┼────────────┤
│ 2  │戊○○│刑法第339條 │犯不正利用自│有期徒刑肆月，如易科罰金│
│    │      │之2第1項    │動付款設備詐│，以新臺幣壹仟元折算壹日│
│    │      │            │欺取財罪    │。                      │
├──┼───┼──────┼──────┼────────────┤
│ 3  │乙○○│刑法第320條 │犯竊盜罪    │有期徒刑月，如易科罰金│
│    │      │第1項       │            │，以新臺幣壹仟元折算壹日│
│    │      │            │            │。                      │
└──┴───┴──────┴──────┴────────────┘

司法院資訊處製作；財團法人民間司法改革基金會備份。
